【裁判字號】    92,交訴緝,1
【裁判日期】    920429
【裁判案由】    過失致死
【裁判全文】
臺灣新竹地方法院刑事判決                          九十二年度交訴緝字第一號
    公  訴  人  臺灣新竹地方法院檢察署檢察官
    被      告  甲○○
右列被告因過失致死案件，經檢察官提起公訴（八十九年度偵字第六四三六號），本
院判決如左：
    主  文
甲○○從事業務之人，因業務上之過失致人於死，處有期徒刑拾月。緩刑肆年。
    事  實
一、甲○○前曾於民國八十九年五月間因酒醉駕車肇事，經台灣高雄地方法院判處拘
    役四十日，猶不思謹慎駕車，受雇佳麗雅傳播公司擔任司機，負責載送傳播公司
    小姐工作，為從事駕駛業務之人，於同年十月十七日凌晨三時五十分許，駕駛車
    牌號碼Ｄ八─七０九０號自小客車沿新竹市○○路由北往南方向行駛，行經經國
    路一段與田美三街路口，本應注意在市區道路行車時速不得超過四十公里，及應
    注意車前狀況隨時採取必要之安全措施，且依當時情形為雨夜，並為四岔路口，
    路面濕潤、無障礙物，視距良好，並無不能注意之情形，竟以時速高達九十公里
    之速度超速行駛，且未注意車前狀況隨時採取停車之準備，致於交叉路口前約二
    公尺處發現被害人簡金龍騎乘車號ＨＱＫ─五五三號機車欲駛越馬路，已穿過路
    口時，煞車不及而撞及被害人簡金龍，致其人車倒地，被害人簡金龍雖經送行政
    院衛生署新竹醫院急救，仍於同年十月廿五日十二時五十分許，因顱內出血不治
    死亡。甲○○於肇事後，即向到場處理之新竹市警察局文華派出所警員楊場洲坦
    承係其肇事，自首犯行，接受裁判。
二、案經被害人簡金龍之妻丙○○訴由新竹市警察局第二分局報請臺灣新竹地方法院
    檢察署檢察官偵查起訴。
    理  由
一、訊據被告對於右揭時地以時速九十公里之速度行經交岔路口，撞及被害人簡金龍
    ，並致其死亡之事實固坦承不諱，惟辯稱係被害人闖紅燈而肇事云云。惟經查：
（一）本件車禍事故發生後，於內側車道與外側車道間及外側車道內，分別留有約四
      ．五公尺及二．八公尺長之燈殼碎片，碎片位置在交岔路口偏南方向，機車則
      倒臥於過交岔路口之內側車道接近外側車道處，其前方留有十六．三公尺長之
      刮地痕，被害人之鞋子則掉落在內側車道靠近外側車道處，且已過交岔路口處
      ，被告車輛並斜停在位於路邊接近外側車道處，車輛後方留有血跡及車頭碎片
      ，現場於被告行車方向並未留有剎車痕跡，又被告所駕駛車輛前方保險桿斷裂
      ，右前方撞擊情形較為嚴重，被害人機車前半部受損嚴重，幾已全毀，有道路
      交通事故調查報告表及車損相片附卷可參，則本件車禍雙方發生撞及之地點應
      在內側與外側車道處，而撞擊發生時，被害人顯已越過內側車道，而為被告車
      輛右側撞及，且其位置係在較靠近交岔路口中心處，此得自前述現場遺留之碎
      片及血跡係在外側車道處，並小客車右前受損較嚴重，而機車前半部幾全毀之
      情形查悉。
（二）再經本院傳訊任職於新竹市交通局之證人周春福，結稱當時路口號誌正常，此
      亦有新竹市政府函在卷可參，則依前揭所述之肇事後情形及現場圖所示，實難
      以判定被害人當時係直行闖紅燈穿越經國路，蓋被害人當時既已穿越內側車道
      ，則其可能於肇事前即已自北上之經國路左轉，在交岔路口處等候穿越南下之
      經國路，且被告於偵查中原雖供稱其於接近路口約二公尺前見被害人突然闖出
      來云云，然經檢察官現場勘驗結果，自被告供稱看到死者機車位置，並不至為
      分隔島之行道樹擋住視線等情，有偵訊筆錄在卷可參，故被害人若係闖紅燈而
      自安全島方向衝出來，被告當非在二公尺處方見被害人所騎乘之機車，應於更
      遠處即可見被害人闖紅燈之情形，故依被告所述之情形，及參以事故地點車道
      之寬度在十三公尺以上，有前開事故調查報告表可參，被害人當時應非直接自
      民主路方向闖紅燈越過經國路欲至田美三街，被害人極可能當時已先在交岔路
      口處待轉，此所以被告於行經該處時至近約二公尺處方見到被害人，故實不得
      以被告之指述即推認被害人當時有闖紅燈之行為甚明。
（三）另被告聲請傳訊之證人乙○○於本院固結稱被告為其公司之司機，當時車速甚
      快，約八、九十公里等語，此雖核與被告供述相符，然證人乙○○原另證稱當
      時其行車方向為綠燈，被害人車速快，係直走，一瞬間車子即跑過來等語，惟
      再經本院訊問後，方坦承當時其精神恍惚中，在想事情等語，故被告當時行車
      方向之號誌情形，及被害人行車方向及速度之情形，證人應均不可能注意，其
      證述號誌及被害人行車情形均不可採，故亦無證據足以證明被告供述之被害人
      簡金龍當時有闖紅燈為實在。
（四）退萬步言之，縱被害人簡金龍有闖越紅燈之情形，然依前述肇事現場圖所示，
      可認定者為被害人當時應已穿過內側車道，即已過該道路三分之一處，而為被
      告駕車撞及，其既已穿越內側車道，往田美三街方向行進中，則若非被告車速
      過快，且未注意車前狀況，應可注意被害人已穿越交岔路口之情況，自可剎停
      而不致肇事。
（五）故參以被告行車之車速高達九十公里左右，及參以被害人行車方向及碎片掉落
      位置，當時被害人既已穿過內側車道，並往田美三街方向行進中，且被告車輛
      撞及被害人機車時並未剎車，故現場未留有剎車痕跡，顯然被告當時因車速過
      快，亦未注意前方行車動向，未發現被害人所騎乘之機車已穿過交岔路口，越
      過內側車道，致遇狀況煞車不及，其所為顯有過失堪以認定。
（六）且本被害人簡金龍係因本件車禍致顱內出血死亡之事實，亦經臺灣新竹地方法
      院檢察署檢察官督同法醫師相驗屬實，並製有相驗屍體證明書及驗斷書可憑。
（七）按在市區道路行車時速不得超過四十公里及駕駛人應注意車前狀況，隨時採取
      必要之安全措施，道路交通安全規則第九十三條第一項第一款及第九十四條第
      三項均定有明文，被告於前開時地駕車自應注意上述道路交通安全規定，且依
      當時道路狀況，路面濕潤、無障礙物，視距良好，又無不能注意之情形，卻疏
      於注意，致被害人死亡，被告過失責任堪以認定，且本件經送臺灣省竹苗區車
      輛行車事故鑑定委員會鑑定，因該處行車管制號誌正常運作，且僅有被告一方
      之說詞，佐證資料不足，無法判定何方有闖紅燈之行為，故未逕行鑑定，惟認
      被告駕車於限速四十公里之路段以九十公里之速度超速行駛，係違反道路交通
      安全規則第九十三條第一項第一款之規定，有該委員會函在卷可參，則被告當
      時既違規超速，而與本件被害人簡金龍發生車禍，被害人並因本件車禍死亡，
      故被告之過失行為與被害人之死亡間有因果關係，被告犯罪事證明確，犯行洵
      堪認定。
二、核被告所為，係犯刑法第二百七十六條第二項之業務過失致死罪。被告於肇事時
    係以駕車為業之人，且係於工作途中肇事，其所為應係涉犯刑法第二百七十六條
    第二項之業務過失致死罪，公訴人認係犯同條第一項之普通過失致死罪，尚有誤
    解，惟起訴之社會基本事實相同，起訴法條應予變更。至被告於肇事後，肇事地
    點在新竹市警察局第二分局文華派出所前方，警員楊場洲於事故發生後即前往處
    理，且於警員到場時尚不知係何人肇事，被告即向到場處理警員表示係其駕車肇
    事等情，業經證人楊場洲、吳銓彬於本院結證甚明，並有新竹市警察局第二分局
    函在卷可參，被告所為尚符合自首規定，應依刑法第六十二條前段規定減輕其刑
    。爰審酌被告係偶發過失犯，被告過失之程度，犯罪後雖遲未向被害人家屬表示
    和解之意，惟其後於本院審理時雙方業已達成和解，其犯後態度尚可等一切情狀
    ，量處如主文所示之刑。又被告前未曾受有期徒刑以上刑之宣告，有臺灣高等法
    院被告全國前案紀錄表及臺灣新竹地方法院檢察署刑案資料查註紀錄表可稽，其
    經此教訓，當知謹慎，信無再犯之虞，本院認本判決所宣告之刑，以暫不執行為
    宜，爰宣告緩刑四年以勵自新。
據上論斷，應依刑事訴訟法第二百九十九條第一項前段、第三百條，刑法第二百七十
六條第二項、第六十二條前段、第七十四條第一款，罰金罰鍰提高標準條例第一條前
段，判決如主文。
本件經檢察官邱朝智到庭執行職務。
中      華      民      國      九十二    年      四    月    二十九    日
                          臺灣新竹地方法院交通法庭
                                    法  官  王紋瑩
右正本證明與原本無異。
如不服本判決，應於判決送達後十日內向本院提出上訴狀( 應附繕本 )，上訴於
臺灣高等法院。
                                    書記官  馮玉玲
中      華      民      國      九十二    年      四    月    二十九    日
附錄本件論罪引用法條
刑法第二百七十六條
因過失致人於死者，處二年以下有期徒刑、拘役或二千元以下罰金。
從事業務之人，因業務上之過失犯前項之罪者，處五年以下有期徒刑或拘役，得併科
三千元以下罰金。


司法院資訊處製作；財團法人民間司法改革基金會備份。
